臺灣臺北地方法院民事判決　　　　　　　　　　　　九十二年度訴字第五五０二號
　　原　　　告　乙○○
　　法定代理人　丙○○
　　訴訟代理人　賴俊睿　律師
　　被　　　告　財團法人台灣省天主教道明傳教修女會
　　法定代理人　丁○○
　　訴訟代理人　高明義　律師
右當事人間請求損害賠償事件，本院於民國九十二年四月二十一日言詞辯論終結，判
決如左：
    主      文
原告之訴及假執行之聲請均駁回。
訴訟費用由原告負擔。
    事實及理由
壹、原告起訴主張意旨略以：
  一、原告乙○○係就讀於設在台北市○○區○○街七十六號被告附屬台北市○○道
      明外僑學校五年級之學生，民國（下同）九十二年八月二十五日下午一點至一
      點五十分許，在學校之室內舞蹈教室上舞蹈課時，因被告舞蹈教室之地板材質
      為鋪上一層PU材質墊子之磨石子地板，不適於充當舞蹈教室之場地，致使穿著
      由被告發放之室內舞蹈鞋之原告與同學嬉戲時，不慎跌倒，受有左橈骨骨折之
      傷害。經送往新光醫院急診醫治後，又轉至馬偕紀念醫院繼續治療。經醫生初
      步診斷原告骨折癒合期間約須二個月，復健時間則約須三個月。
  二、一般舞蹈場地之地板應為木製且水平者，且最好是木製二層式架高地板，以預
      防運動傷害。而小學生在個性上本來就較為活潑好動，因此在上舞蹈課或體育
      課時，更必須特別注意活動場地及設備之安全性，否則可能導致學生一不小心
      即受到意外傷害。被告附屬台北市○○道明外僑學校係一專收外僑之教會學校
      ，每一學生一學期之學費即高達新台幣（下同）十餘萬元，然其用以充當舞蹈
      教室之場地竟然是十分堅硬的磨石子地板，縱使上面鋪有一層PU材質之墊子，
      該地板材質仍然偏硬，不適於充當舞蹈教室之場地。故被告顯可預見其設備不
      足以保護上課學生之安全。
  三、木製地板雖非舞蹈場地之唯一選項，然而亦非其他具有止滑、耐磨、保溫、保
      護作用之材質均適於充當舞蹈場地之地板。況且從被告所提供之照片中，雖無
      法得知上開二場地係採用何種之地板材質，然其與被告學校舞蹈教室之地板材
      質顯有不同。自不得據之認定被告學校舞蹈教室之地板材質已符合安全之標準
      ，適於充當舞蹈教室之場地。又上開二地之表演舞台縱使非屬木質地板，然因
      其為二層式架高之地板，得以吸收撞擊時之力道，具有減少運動傷害之功能，
      此點亦與被告學校舞蹈教室僅在磨石地板上加上一層PU墊子，有明顯之差異。
  四、當時學校聘任之舞蹈教師甲○○在發放完女學生之室內舞蹈鞋，繼續發放男學
      生之鞋子時，竟任由女學生們在教室之後方嬉戲遊玩，亦未盡到對學生之安全
      保護義務。證人甲○○雖證稱：「我請學生在地板就坐後先發女生之鞋子，女
      學生發完後請女學生到教室後方試穿鞋子，換男學生上前，當時男同學都圍繞
      者我，當時為了核對尺寸，無法顧及教室後方的女學生」云云。惟當時班上學
      生之人數僅二十多人（男女學生合計），該舞蹈教室之場地亦不甚大，甲○○
      是否確因發放男同學之鞋子，而無法顧及教室後方之女學生，顯有疑義。且甲○○因與本件訴訟之結果有利害關係，為免遭被告追究本件事故之責任，其證
      詞避重就輕，亦係人之常情。
  六、原告請求損害賠償之數額：
    (一)、醫療費用：十萬元
        茲查原告因系爭事故受傷，先後送往新光醫院及馬偕紀念醫院治療，支出醫
        療費用。此外，原告之法定代理人求好心切，帶其前往高雄，找國術館老師
        傅為原告治療，雖有支出相關費用，惟此一部分之費用並無開立收據，致無
        法提供鈞院參酌。
    (二)、預估復健費用：二十萬元
        按當事人已證明受有損害而不能證明其數額或證明顯有重大困難者，法院應
        審酌一切情況，依所得心證定其數額。民事訴訟法第二百二十二條第二項定
        有明文。原告因系爭事故致左橈骨骨折，嗣後必然需要持續進行復健治療，
        而有復健費用之支出。惟因此部分之費用尚未發生，是懇請鈞院依民事訴訟
        法第二百二十二條第二項之規定，依所得心證定其數額。
    (三)、法定代理人之工作損失：二十萬元
        原告之母親陳惠玲除任職於簡單攝影設計工作室，擔任業務經理一職，每月
        約有新台幣六萬元之薪資收入外，另外在卉豐企業社及谷豐科技有限公司兼
        職，負責推廣信用卡新辦業務，亦有收入。惟因九十二年八月二十五日原告
        受傷之後，丙○○因每天須接送原告上下學，並照料原告之日常生活起居，
        致無法工作，受有薪資收入之損失。是以，揆諸上開最高法院裁判要旨所揭
        示之法理，此部份亦得請求被告賠償之。
    (四)、精神慰撫金：五十萬元
        查原告現為小學五年級之學生，從小即學習多項才藝，成績優良，並正值學
        習之黃金時期，卻因系爭事故最少需要五個月之時間休養，進行治療及復健
        ，身心實已受到相當之痛苦。然被告附屬道明外僑學校事後不但未主動派人
        慰問原告及其家屬，且僅因原告之法定代理人提起本件訴訟，即拒絕讓原告
        繼續就讀，迫使原告須轉學至其他學校，更讓原告之心理蒙上陰影，以為是
        自己做錯了事情，學校才不讓她讀書。為此，爰依民法第一九五條第一項之
        規定，向被告請求新台幣五十萬元之精神慰撫金。
  七、被告附屬道明外僑學校係一收費高昂之私立學校，本可期待其提供學生一更安
      全舒適之學習環境，然在其可預見僅鋪一層PU材質墊子之磨石子地板，吸收、
      減緩撞擊力道之功能不佳，並不適於充當舞蹈教室之場地，竟然仍以之為舞蹈
      教學之場地，導致原告在上課時受傷。事後又拒不承認錯誤，甚至在原告之法
      定代理人提起本件訴訟後，竟拒絕原告繼續就讀該校，顯已背離教育理念。
  八、聲明「被告應給付原告壹佰萬元，及自起訴狀繕本送達翌日起至清償日止，按
      年息百分之五計算之利息」、「原告願供擔保，請准宣告假執行」。
貳、被告答辯意旨略以：
  一、原告係被告學校五年級學生，身高一四五公分，體重廿六公斤，身材瘦高。九
      十二年八月廿五日在被告學校上第七節 (下午一時五分至一時五十分上課)室
      內體育課時，教學老師甲○○在教室內分發室內柔軟鞋 (該教室舖設ＰＵ材質
      膠墊，有止滑防跌功能)，先分發女生部分完畢，命女學生稍候，在分發男生
      室內柔軟鞋時，原告與其他同學嬉戲跌倒，最初尚不知疼痛，後感疼痛經先送
      學校醫務室，校護王賞據原告及其同學陳述，係原告與同學玩跳馬 (一人彎腰
      在地，其他人自其背跨跳)遊戲，原告跌倒，以左手支撐，致左臂骨折，經聯
      絡原告之母丙○○，送往其指定之新光醫院，由黃問昇醫師「徒手整復及石膏
      固定」，同月廿六日出院，原告嗣即繼續就學上課。
  二、原告主張：該教室係舞蹈教室云云。被告主張該教室係供室內體育課使用，據
      教師甲○○於九十三年元月十四日在　鈞院陳證：伊教學內容係在地板上從事
      柔軟操或韻律操及一般簡單拉筋動作。伊所教學生係低年級學生，不可能有高
      難度動作。如有較危險動作如跳躍等，伊會在地板上再舖上一層保護墊。為保
      持室內場地清潔，由學生穿上專用室內柔軟鞋。等語，足見該教室並非原告所
      指一般之舞蹈教室。
  三、原告又主張：該舞蹈教室之地板未採木製，顯有欠缺云云。姑不論該教室並非
      舞蹈教室，已如前述，且查木製地板並非舞蹈教室之唯一選項，如有止滑、耐
      磨、保溫、保護作用之其他材質，仍可作為舞蹈地板，如國父紀念館及高雄市
      立文化中心之表演舞台，原告「證二」亦稱「最好為木製」，明顯不排除其他
      材質。何況，系爭教室係供體育課簡單律動之教學使用，讓學生增加一處乾淨
      之室內活動空間，使之能坐能臥，僅為簡單之柔軟操，自難與需要專業訓練之
      舞者相提並論。如果教學上有跳躍，翻騰等動作，學校另會舖上有防護作用之
      軟墊設備。
  四、原告提出之醫療費用為新光醫院新台幣 (下同)五千一百一十元，馬偕醫院一
      千六百二十元，共計六千七百三十元。惟已由被告代原告投保學生平安保險之
      遠雄人壽保險公司理賠給付原告二千元，應予扣抵。又該收據有新光醫院之電
      話費十七元，診斷書一百元及馬偕醫院診斷書二百元，並非醫療費用。
  五、原告主張其母丙○○原任職於簡單攝影工作室，谷豐科技有限公司及卉豐企業
      社，因原告受傷，乃母接送其上下學並照料原告日常生活，致無法工作，有薪
      資收入之損失。經核並非事實，說明如下：
    (一)、原告於九十二年八月廿五日跌倒後，經送醫固定包紮後，仍如常每日上下學
        ，並未妨害其母丙○○之作息，所謂「無法工作」，顯非實在。
    (二)、原告提出「員工職務證明書」，其中簡單攝影設計工作室到職日期為七十二
        年一月一日，卉豐企業室之到職日期為九十二年五月一日，惟均無薪資扣繳
        憑單，亦無丙○○歷年據以申報綜合所得稅之資料，顯係臨訟作假。
    (三)、原告提出之谷豐科技有限公司扣繳憑單，載明所得時間為九十二年五月至同
        年十一月，原告係同年八月廿五日跌傷，顯見丙○○在原告跌傷後之三個月
        又六日 (九十七日)，仍繼續工作，何來損失？
    (四)、按民法第一百九十三條第一項規定：「不法侵害他人之身體健康者，對於
        被害人因此喪失或減少勞動能力，或增加生活上之需要時，應負損害賠償責
        任。」所謂被害人係指因加害人之侵權行為而受損害之人而言，本件之「被
        害人」係原告，而非原告之母丙○○，其請求自屬無據。
  六、證人甲○○於九十三年一月十四日在　鈞院證稱：當時男同學都圍繞著我，當
      時為了核對尺寸，無法顧及教室後方的女學生云云，其過失在原告，無民法第
      一百八十八條之問題。如認為被告有過失責任，被告主張民法第二百十七條第
      一項被害人與有過失，減輕賠償金額或免除之。
  七、答辯聲明「原告之訴及假執行之聲請均駁回」、「如受不利之判決時，願供擔
      保請准免為假執行」。
、按被告無當事人能力者，法院應定期間先命補正，逾未補正者，法院始得以裁定
    駁回之，民事訴訟法第二百四十九條第一項第三款已揭櫫其意。查原告起訴時，
    係以台北市○○道明外僑學校為被告，然台北市○○道明外僑學校並無法人資格
    ，而係財團法人台灣省天主教道明傳教修女會為傳佈天主教教義、辦理公益慈善
    、社會教化事務所經營之學校，此有財團法人台灣省天主教道明傳教修女會法人
    登記證書在卷可證，足見台北市○○道明外僑學校並不具法人之當事人能力，此
    經本院於九十三年三月十八日以裁定命原告補正後，原告於九十三年三月二十九
    日具狀將被告變更為財團法人台灣省天主教道明傳教修女會，惟因此係補正被告
    之當事人能力，與訴之變更無涉，則本件自應以財團法人台灣省天主教道明傳教
    修女會為審理之對象，核先敘明。
肆、本件經依民事訴訟法第二百七十條之一第一項第三款規定，整理並協議簡化爭點
    後，兩造同意就本院九十三年二月二十三日言詞辯論程序協議簡化之爭點為主張
    及辯論，核先敘明。查原告主張其為被告所設立台北市○○道明外僑學校之學生
    ，其於九十二年八月二十五日，於學校上舞蹈課時與同學嬉戲跌倒受傷，導致原
    告左橈骨骨折受傷之事實，為被告所不爭執，復有新光吳火獅紀念醫院、馬偕紀
    念院診斷證明書在卷為證。惟原告主張被告有僱用人之侵權行為及建築物設置欠
    缺致他人受傷之侵權行為責任，為被告所否認，則本件之爭點，即在於被告所
    提供之設備其設置有無欠缺？或於防止損害之發生是否已盡相當之注意義務？
    被告是否成立民法第一百八十八條僱佣人之責任？原告之主張若係成立，其損
    害金額是否已充份舉證？以下則論述之：
  一、按民法第一百九十一條第一項所謂設置有欠缺，係指土地上之建築物或其他工
      作物，於建造之初即存有瑕疪而言。所謂保管有欠缺，係指於建造後未善為保
      管，致其物發生瑕疪而言，最高法院五十年台上字第一四六四號判例已明揭其
      意。原告主張台北市○○道明外僑學校以磨石子地充當舞蹈教室，其設備不足
      以保護學生，而主張被告有民法第一百九十一條第一項之責任云云。查，九十
      二年八月二十五日為星期一，一時五分至一時五十分許，依被告所提出原告不
      爭執其所就讀班五年級班級課表，課程為體育課，而原告受傷之該教室為磨石
      子地，此業經本院於九十三年三月十六日履勘現場查明屬實，並製有勘驗筆錄
      可證，復有照十五幀在卷可憑，該堂體育課之老師甲○○證述：教學內容係在
      地板上從事柔軟操或韻律操及一般簡單拉筋動作．．該堂課係舞蹈課，．．教
      低年級不可能教高難度之舞蹈等語，足見供原告上課用之教室，雖係有供原告
      舞蹈之用，然依課程進度，並無跳躍之高難度舞蹈動作，自難認財團法人台灣
      省天主教道明傳教修女會需提供專門用以舞蹈用之木質地板教室。而前開空間
      ，並無瑕疵，亦未欠缺通常應有情狀，自難認其對於教室之設置之欠缺，財團
      法人台灣省天主教道明傳教修女會自無民法第一百九十一條第一項之責任。
  二、次按受僱人因執行職務，不法侵害他人之權利者，由僱用人與行為人連帶負損
      害賠償責任。但選任受僱人及監督其職務之執行，已盡相當之注意或縱加以相
      當之注意而仍不免發生損害者，僱用人不負賠償責任，民法第一百八十八條亦
      有明定，則以僱用人責任之發生，必以受僱人之行為該當於民法第一百八十四
      條侵權行為之要件為前題。而侵權行為所發生之損害賠償請求權，以有故意或
      過失不法侵害他人權利為其成立要件，若其行為或並無故意或過失，即無賠償
      之可言，此觀之民法第一百八十四條第一項之規定即明；又損害賠償之債，以
      有損害之發生及有責任原因之事實，並二者之間，有相當因果關係為成立要件
      ，如不合於此項成立要件，難謂有損害賠償請求權存在，故原告所主張損害賠
      償之債，如不合於此項成立要件者，即難謂有損害賠償請求權存在，最高法院
      著有四十八年台上字第四八一號判例可稽。查原告之受傷係在前開教室內，而
      原告跌倒當時已穿上老師甲○○所發放之室內舞蹈鞋，磨石地板上舖上一層pu
      墊子，受傷地點係在舖有一層pu墊子之地板上，此復為兩造所不爭執（見九十
      三年二月二十三日言詞辯論筆錄），是本件因深究者，應為原告跌倒之原因，
      是否為原告受僱人甲○○之過失行為所致。次查，原告之跌倒原因，經證人甲○○證稱：當時是第一次上課，要開始發鞋子，我請學生在地板就坐後先發女
      生的鞋子，女學生發完後請女學生到教室後方試穿鞋子，換男學生上前，當時
      了十分鐘就有女學生來跟我說乙○○跌倒，我沒有親眼看見他如何跌倒，是由
      上他要跳過去（就是一般體育的跳馬動作），跳過去後就受傷了，當時他已經
      穿了室內鞋了。地板當時是磨石地，但為了跳舞上面舖了一層ｐｕ軟墊，受傷
      地點也有舖上ｐｕ軟墊等語。是以證人甲○○當時對於原告發放室內鞋後，請
      上方（橫看為左下方）照片顯示，係一般活動教室之設備，如原告聽從老師之
      指示，就坐等待，即不致受有傷害，況原告既是與同學玩跳馬而受傷，如係正
      常動作應不致此，而如係原告動作有誤，或係當時時與玩伴之特殊情形所致，
      亦與場所或甲○○無涉。至原告主張「甲○○在發放完女學生之室內舞蹈鞋，
      繼續發放男學生之鞋子時，竟任由女學生們在教室之後方嬉戲遊玩，亦未盡到
      對學生之安全保護義務．．該舞蹈教室之場地亦不甚大，甲○○是否確因發放
      傷之課堂係屬舞蹈課，依被告所提出原告不爭執原告當時之課表，星期一下午
      該時段，係屬體育課，本即屬學生活動之時間，且甲○○在上課前，已在地板
      上鋪設軟墊，自屬已盡其注意義務，縱甲○○未注意或阻止學生嬉戲，亦不得
      即予推定甲○○對於事故之發生，能預見其發生或能防止，而疏未盡防止之義
      務，難認吳連召應負過失責任。況如前所述，原告玩跳馬之行為，亦未必即當
      然發生原告受傷之結果，是以兩者間並無相當因果關係，依前述判例意旨，自
      不得謂甲○○應負侵權行為之損害賠償責任，亦即，行為人既無侵權行為，為
      僱佣人之被告，自無而負民法第一百八十八條之責任。
  三、被告既無侵權行為責任，原告主張之損害額即非被告所應給付，自無庸再加以
      一一審酌。至原告另請求本院至台北市○○道明外僑學校履勘時，同時訊問證
      人云云，然原告並未明確主張證人之姓名，其舉證方法並不明確，無庸再加以
      調查，附此說明。
伍、從而，被告無需負場所所有人及僱用人連帶責任，原告請求權基礎即不存在，是
    其聲明為無理由，應予駁回。原告既受敗訴判決，其假執行之聲請即失所依據，
    應併予駁回。
陸、因本案事證已臻明確，兩造其餘主張陳述及所提之證據，均毋庸再予審酌，附此
    敘明。
柒、訴訟費用負擔之依據：民事訴訟法第七十八條。
中　　　華　　　民　　　國　　九十三　　年　　　五　　　月　　　七　　　日
                             民事第四庭法  官  洪于智
右為正本係照原本作成
如對本判決上訴須於判決送達後二十日內向本院提出上訴狀
中　　　華　　　民　　　國　　九十三　　年　　　五　　　月　　　七　　　日
                                       書記官  薛德芬
